【裁判字號】    97,訴,211
【裁判日期】    980728
【裁判案由】    損害賠償
【裁判全文】
臺灣士林地方法院民事判決               97年度訴字第211號
原      告  戊○○
訴訟代理人  丁○○
被      告  乙○○
            大暢交通有限公司
法定代理人  丙○○
訴訟代理人  甲○○
            己○○
上列當事人間侵權行為損害賠償事件，本院於民國98年7 月14日
辯論終結，判決如下：
     主   文
被告應連帶給付原告新臺幣拾肆萬零伍佰捌拾元，及其中被告
乙○○自民國九十六年八月一日起，另被告大暢交通有限公司自
民國九十六年八月七日起，均至清償日止，按年息百分之五計算
之利息。
訴訟費用新臺幣肆仟佰元由原告負擔。
原告其餘之訴駁回。
本判決第一項得假執行。但被告大暢交通有限公司如以新臺幣
拾肆萬零伍佰捌拾元為原告預供擔保，得免為假執行。
原告其餘假執行之聲請駁回。
     事實 及理由
壹、程序方面：
一、按訴狀送達後，原告不得將原訴變更或追加他訴，但請求之
    基礎事實同一、擴張或減縮應受判決事項之聲明者，不在此
    限，民事訴訟法第255 條第1 項第2 款、第3 款分別定有明
    文。查原告起訴僅請求被告乙○○應給付新臺幣（以下同）
    1,792,200 元，及自民國96年2 月22日起至清償日止，按年
    利率百分之5 計算之利息。嗣於96年7 月30日追加大暢交通
    有限公司（下稱大暢公司）為被告，請求被告連帶給付1,79
    2,200 元。嗣又於96年12月7 日擴張應受判決事項之聲明為
    ：被告應連帶給付2,184,350 元，及96年2 月22日起至清償
    日止，按年利率百分之5 計算之利息，核其所為乃於基礎事
    實同一之情形下，追加被告、擴張或減縮應受判決事項之聲
    明，依法應准許其為前開變更追加，先予敘明。
二、被告乙○○經合法通知，無正當理由未到庭，核無民事訴訟
    法第386 條各款所列情形，爰依原告之聲請，一造辯論而為
    判決。
貳、實體方面：
一、原告主張：被告乙○○受僱於被告大暢公司駕駛車號731-CN
    號營業小客車載送客人，其執行職務中，於96年2 月22日上
    午11時許駕駛上開車輛，在臺北市大同區○○○路○ 段北向
    南方向高速公路橋下，進行路邊停車後，從駕駛座下車時，
    竟疏未注意來往車輛，冒然開啟駕駛座車門。適巧原告騎乘
    車號CTK-029 號重型機車行經該處，因閃避不及，機車右把
    手撞上該車門而人車倒地，因此受有頭部外傷併硬腦膜下出
    血、左側鎖骨骨折、頸椎外傷、左耳耳鼓穿孔、左側肋骨多
    處骨折之傷害。原告受傷時原任職臺北市私立長旺老人養護
    所（嗣更名為臺北市私立大同老人養護所），擔任負責人兼
    主任，每月平均勞動力為39,675元，因車禍自事發時起至97
    年5 月底，共支出醫療費用103,340 元及車資14,020元；自
    97年6 月後，支出醫療費用2,719 元及車資1,800 元。又原
    告因此生活無法自理，需專人看護，自96年3 月26日至96年
    6 月26日止，每日支出看護費2 千元，合計123 日246,000
    元；自96年6 月27日至96年12月26日，每日支出看護費1,20
    0 元，合計123 日147,600 元。且原告因車禍自96年2 月22
    日起至96年8 月31日止，完全無法工作，損失252,597 元，
    並因受傷無法全心全力照護養護所，致養護所執行業務利益
    短少301,646 元。再因受傷無法入眠，無法看清電視字幕，
    永久喪失勞動力10% ，受傷時55歲，至少尚可工作10年，請
    求被告連帶賠償476,100 元。另原告因受傷精神及身體之創
    傷難以筆墨形容，就此請求被告連帶賠償601,604 元等語，
    並聲明：(一)被告應連帶給付原告2,184,350 元，及96年2 月
    22日起至清償日止，按年利率百分之5 計算之利息。(二)訴訟
    費用由被告連帶負擔。(三)願供擔保，請准宣告假執行。
二、被告大暢公司則以：被告乙○○係向己○○租車，靠行在被
    告大暢公司，與被告大暢公司並無僱佣關係，毋庸連帶賠償
    。而原告已向吉祥車行索取看護費及住院費差額63,500元，
    且看護費原本每月25,000元，嗣改為每日2 千元，其給付方
    式、如何領取均有疑義。又車資部分請原告提出單據，實報
    實銷。另原告並無營業利益損失，且原告現恢復中，有能力
    照顧養護中心，無減少勞動力損失，至原告慰撫金之請求請
    法院審慎判斷，故請求駁回原告之訴，並命原告負擔訴訟費
    用，且如受不利益判決，願供擔保請准宣告免予假執行。
三、被告乙○○未於最後言詞辯期間到場，亦未以言詞或書狀提
    出作任何聲明或陳述。
四、原告與被告大暢公司不爭執之事項：
  (一)被告乙○○於96年2 月22日上午11時許駕駛731-CN號營業小
    客車，在臺北市大同區○○○路○ 段北向南方向高速公路橋
    下，進行路邊停車後，自駕駛座下車時，疏未注意來往車輛
    ，開啟車門，致騎乘車號CTK-029 號重型機車適巧行經該處
    之原告閃避不及，機車右把手撞上車門，人車倒地，受有頭
    部外傷併硬腦膜下出血、左側鎖骨骨折、頸椎外傷、左耳耳
    鼓穿孔、左側肋骨多處骨折之傷害。前開車輛登記為大暢公
    司所有，實際上是由被告乙○○從事載運客人之營業。
  (二)原告因前開車禍至97年5 月底止共支出醫療費用103,340 元
    ，車資14,020元，並自97年6 月以後，支出醫療費用2,719
    元，車資1,800 元。
  (三)原告為慈惠護專、東吳大學社工系畢業，領有護士及助產士
    執照，獨資經營臺北市私立大同老人養護所（96年12月31日
    資產1,144,387 元，97年底資產1,269,387 元），受傷時任
    職臺北市私立長旺老人養護所負責人兼主任，每月平均勞動
    力為39,675元。被告乙○○從事計程車載運客人之業務，有
    汽車1 部，名下無不動產。
  (四)原告分別於96年4 月2 日領取69,194元、96年7 月12日領取
    8,036 元，於96年8 月3 日領取1,130 元、於97年5 月5 日
    領取30,919元、於98年2 月24日領取1,370 元之強制汽車責
    任保險之保險金共計110,649 元，另曾自吉祥車行獲理賠63
    ,500 元 ，該筆費用原告於本件未請求（即96年2 月22日至
    96年3 月26日之看護費用，於本件未請求）。
五、本件原告與被告大暢公司爭執之事項如下：
  (一)原告是否因本件交通事故，致96年3 月27日後仍生活無法自
    理，需24小時專人看護？如是，其因此增加支出之看護費用
    數額為何？
  (二)原告是否因本件交通事故，致從96年2 月22日起至96年8 月
    31日止完全無法工作，受有252,597 元之減少勞動力損失？
  (三)原告是否因本件交通事故受傷，致無法全心全力經營其所開
    設之老人養護所，致養護所執行業務利益減少受有301,646
    元之損失？
  (四)原告是否因本件交通事故受傷，致無法入眠，無法看清電視
    字幕，永久喪失勞動力10% ？如是，其因此所受減少勞動力
    損失數額為何？
  (五)原告因本件交通事故得請求加害人賠償之精神上損害數額為
    何？原告請求601,604 元是否過高？
  (六)被告乙○○是否靠行於被告大暢公司，或係向被告訴訟代理
    人己○○租車，而己○○靠行於被告大暢公司？被告大暢公
    司是否應就本件交通事故與被告乙○○負連帶賠償責任？
六、本院之判斷：
  (一)被告應就原告所受之損害負連帶賠償責任：
    (1)按因故意或過失，不法侵害他人之權利者，負損害賠償責
      任，民法第184 條第1 項前段定有明文。又受僱人因執行
      職務，不法侵害他人之權利者，由僱用人與行為人連帶負
      損害賠償責任，民法第188 條第1 項前段亦規定甚明。而
      目前在臺灣經營交通事業之人，接受他人靠行（出資人以
      該經營人之名義購買車輛，並以該經營人名義參加營運）
      ，而向該靠行人（出資人）收取費用或輾轉收取費用，以
      資營運者，比比皆是，此為週知之事實。該靠行之車輛在
      外觀上既屬經營人所有，乘客或一般與之發生交通事故者
      ，又無從分辨該車輛是否他人靠行營運，只能從外觀上判
      斷該車輛係某經營人所有，該車輛之司機係為該經營人服
      勞務，自應認該司機係為該經營人服勞務，而使該經營人
      負僱用人之責任，以保護交易之安全（最高法院87年度台
      上字第86號判決參照）。
    (2)本件被告乙○○駕駛靠行於被告大暢公司之車號731-CN號
      營業小客車載送客人，於執行與載送客人相關事務時與原
      告發生交通事故，過失不法侵害原告權利，揆諸前開說明
      ，被告大暢公司即應依民法第188 條第1 項前段規定，與
      被告乙○○負連帶賠償之責。被告大暢公司辯稱被告乙○
      ○係向己○○租用731-CN號車云云，縱認屬實，亦不因其
      等複雜之內部法律關係，影響於本件被告大暢公司應與被
      告乙○○負連帶責任認定。
  (二)原告得請求被告連帶賠償之項目及數額：
    (1)減少勞動能力及增加生活上之需要部分：
      1.按不法侵害他人之身體或健康者，對於被害人因此喪失
        或減少勞動能力或增加生活上之需要時，應負損害賠償
        責任，民法第193 條第1 項規定甚明。
      2.喪失或減少勞動力部分：
        查原告於96年2 月22日發生本件交通事故，經送往新
          光吳火獅紀念醫院就醫，此有診斷證明書在卷可稽（
          見本院96年度交附民字第133 號卷第11頁、本院卷第
          11 2頁），嗣於同年3 月7 日急診入博仁綜合醫院治
          療，至96年3 月26日出院，有博仁綜合醫院診斷證明
          附卷可查（見本院卷第26頁）。原告住院期間無法工
          作，甚為顯然。依其頭部外傷併硬腦膜下出血、左側
          鎖骨骨折、頸椎外傷、左耳耳鼓穿孔、左側肋骨多處
          骨折等傷勢，及醫師診斷其仍須門診治療（見本院卷
          第26頁診斷證明書）等情，本院認原告於出院後仍須
          稍事休養至96年4 月21日始恢復勞動力，亦屬事理之
          常。而原告每月平均勞動所得為39,675元，則為兩造
          所不爭執，則自96年2 月22日至96年4 月21日計2 月
          期間，喪失勞動力之損失應為79,350元，原告就此得
          請求被告連帶賠償。
        原告另主張其自96年4 月22日起至96年8 月31日止完
          全無法工作云云，雖據提出勞工保險傷病給付申請書
          暨給付收據、勞工保險局核定通知書影本為證（見本
          院卷第242 頁、第243 頁），然勞工保險局為核給傷
          病給付乃給付行政之行為，尚不能逕以原告受領傷病
          給付即認其有喪失勞動能力之情事，而依博仁綜合醫
          院診斷證明書所載，原告於96年3 月28日起門診治療
          ，足認其已適合於往返醫院，原告經過休養後，是否
          仍喪失勞動能力，誠非無疑。此外，原告復未能舉證
          以證明此期間其因喪失勞動能力無法工作，自難認原
          告有其所述之損害。
        原告又主張其因本件交通事故受傷，致無法入眠，無
          法看清電視字幕，永久喪失勞動力10% 云云，並提出
          博仁醫院診斷證明書為證（見本院卷第27頁、第28頁
          ）。然觀諸前開診斷證明書，並未診斷原告視野受損
          已造成其勞動力減損，自不能據之逕認原告此部分主
          張為真。
      3.增加生活支出部分：
        醫療費用及交通費部分：查原告因前開車禍至97年5
          月底止共支出醫療費用103,340 元，車資14,020元，
          並自97年6 月以後，支出醫療費用2,719 元，車資1,
          800 元，此均係原告因本件交通事故而增加生活上之
          支出，被告均應負連帶賠償責任。
        至原告主張其因本件交通事故，致自96年3 月27日至
          同年12月26日仍生活無法自理，需24小時專人看護云
          云，則未據舉證以實其說，其據此主張增加看護費支
          出393,600元，即難採信。
    (2)精神慰撫金部分：
      1.按不法侵害他人之身體、健康者，被害人雖非財產上之
        損害，亦得請求賠償相當之金額，民法第195 條第1 項
        前段規定甚明。又受僱人因執行職務，不法侵害他人身
        體或健康，被害人依民法第195 條第1 項及第188 條第
        1 項規定，請求受僱人及其僱用人連帶賠償相當金額之
        慰撫金時，法院對於慰撫金之量定，應斟酌該受僱人及
        應負連帶賠償責任之僱用人，並被害人之身份、地位及
        經濟狀況等關係定之。
      2.本院衡量原告為慈惠護專、東吳大學社工系畢業，領有
        護士及助產士執照，獨資經營臺北市私立大同老人養護
        所（96年12月31日資產1,144,387 元，97年底資產1,26
        9,387 元），受傷時任職臺北市私立長旺老人養護所負
        責人兼主任，每月平均勞動力為39,675元。被告乙○○
        從事計程車載運客人之業務，有汽車1 部，名下無不動
        產，此為兩造所不爭執，另被告乙○○為高中畢業，經
        濟狀況勉持（見臺灣士林地方法院檢察署96年度偵字第
        4212號卷【下稱士檢96偵4212號卷】第7 頁）；被告大
        暢公司經營交通事業，資本額300 萬元，有汽車數十量
        ，並參酌原告之傷勢等一切情狀，認原告請求被告連帶
        賠償其精神慰撫金601,604 元，核屬過高，應予核減至
        25萬元始為適當。
    (3)原告不得請求被告賠償其經營養護所之營業損失：
      1.原告主張本件交通事故後，其所經營之老人養護所執行
        業務利益減少301,646 元云云，雖據其提95、96年度執
        行業務者（其他）所得損益計算表影本各1 份為證（見
        本院卷第129 頁、第130 頁）。
      2.然原告經營老人養護所，其營業利益下隆，蒙受營業損
        失，可能之原因不只一端，是否確因本件交通事故所致
        ，既未據原告舉證以實其說，不能遽認為真。被告大暢
        公司辯稱原告因本件交通事故，並無所指營業損失，尚
        非完全無據，原告就此自不得請求被告連帶賠償。
    (4)據上所述，原告因本件交通事故，得請求被告連帶賠償喪
      失或減少勞動力之損失79,350元、增加生活需要之支出12
      1,879 元（103340＋14020 ＋2719＋1800＝121879）、精
      神慰撫金25萬元，合計451,229 元（79350 ＋121879＋25
      0000）。惟保險人依強制汽車責任保險法規定給付之保險
      金，視為加害人或被保險人損害賠償金額之一部分，加害
      人或被保險人受賠償請求時，得扣減之，強制汽車責任保
      險法第32條定有明文。而原告分別於96年4 月2 日領取69
      ,194 元 、96年7 月12日領取8,036 元、96年8 月3 日領
      取1,130 元、97年5 月5 日領取30,919元、98年2 月24日
      領取1,370 元之強制汽車責任保險保險金，共計110,649
      元，此為兩造所不爭執，自應將之充作損害賠償金額之一
      部分而予扣減。是原告得請求被告連帶賠償之451,229 元
      經扣減110,649 元後，尚餘340,580 元（000000－000000
      ＝340580）。
    (5)末按給付無確定期限者，債務人於債權人得請求給付時，
      經其催告而未為給付，自受催告時起，負遲延責任。其經
      債權人起訴而送達訴狀，或依督促程式送達支付命令，或
      為其他相類之行為者，與催告有同一之效力；遲延之債務
      ，以支付金錢為標的者，債權人得請求依法定利率計算之
      遲延利息，民法第229 條第2 項、第233 第1 項前段分別
      定有明文。本件原告起訴請求被告乙○○賠償損害，起訴
      狀繕本於96年7 月20日寄存於被告乙○○之住所，經10日
      後於96年7 月31日凌晨0 時即生送達及催告之效力，被告
      乙○○因而負遲延責任。原告自得請求被告乙○○自96年
      8 月1 日起至清償日止，按年息百分之5 計付遲延利息。
      另原告追加大暢公司為被告請求其賠償損害，追加起訴狀
      繕本則於96年8 月6 日送達被告大暢公司，原告亦得請求
      被告大暢公司自96年8 月7 日起至清償日止，按年息百分
      之5 計付遲延利息。至原告催告被告為損害賠償前，因被
      告尚毋庸負遲延責任，原告亦不得請求被告給付遲延利息
      。
七、綜上所述，原告依侵權行為之法律關係，起訴請求被告連帶
    給付其2,184,350 元，及96年2 月22日起至清償日止，按年
    利率百分之5 計算之利息，於被告應連帶給付原告340,580
    元，及其中被告乙○○自96年8 月1 日起，另被告大暢公司
    自96年8 月7 日起，均至清償日止，按年息百分之5 計算之
    利息之範圍內，為有理由，應予准許。逾此部分，則屬無據
    ，應予駁回。而本判決第1 項所命之給付，未逾50萬元，應
    依職權為假執行之宣告，原告就此陳明願供擔保，聲請宣告
    假執行，應係促請本院注意為之，爰不予准駁。被告就此陳
    明願供擔保，請准宣告免予假執行，則無不合，爰酌定相當
    擔保金額准許之。至原告其餘假執行之聲請，因其訴已經駁
    回而失所附麗，應併予駁回之。
八、本件事證已經明確，兩造其餘攻擊、防禦方法，核與結論之
    判斷不生影響，爰不一一論列。附此敘明。
九、本院為終局判決，茲審酌本件原屬刑事附帶民事訴訟，毋庸
    繳交第一審裁判費，嗣原告於刑事附帶民事訴訟經裁定移送
    民事庭審理後，復擴張其應受判決事項之聲明，因而墊繳裁
    判費4,300 元，而其擴張聲明部分，經審結果均受敗訴之判
    決，故爰依民事訴訟法第87條第1 項，依職權確定訴訟費用
    4,300 元由原告負擔。
十、訴訟費用裁判之依據：民事訴訟法第79條、第87條第1 項。
中    華    民    國    98    年    7     月    28    日
                  民事第一庭  法  官  周群翔
以上正本證明與原本無異。
如對本判決上訴，應於判決送達後20日內向本院提出上訴狀。
中    華    民    國    98    年    7     月    28    日
                              書記官  阮弘毅


司法院資訊處製作；財團法人民間司法改革基金會備份。
